臺灣桃園地方法院民事判決　九十年度重訴字第二一八號
　　原　　　告　丙○○
　　　　　　　　丁○○
　　　　　　　　乙○○
　　右　三　人
　　訴訟代理人　賴以祥律師
　　複　代理人　蘇信誠律師
　　右三人共同
　　被　　　告　美商加美股份有限公司（Jamelm Corporation）
　　法定代理人　甲○○　原住同.
右當事人間請求返還不當得利事件，於民國九十三年十月十四日言詞辯論終結，本院
判決如左：
    主　　  文
原告之訴及假執行之聲請均駁回。
訴訟費用由原告負擔。
    事實及理由
一、本件被告未於言詞辯論期日到場，核無民事訴訟法第三百八十六條所列各款情形
    ，爰依原告之聲請，由其一造辯論而為判決。
二、本件原告起訴主張其被繼承人張瑞祥於民國七十六年間因病於日本就醫時，將其
    所持有之中國第一鋼纜廠股份有限公司（下稱中一公司）股份（下稱系爭股份）
    共三，六九七，三０九股、印鑑及其它財產均置於家中或公司中。詎料被繼承人
    張瑞祥於同年十月一日病歿於日本東京都後，訴外人即張瑞祥之妹葉張淑珠於同
    年九月二十一日盜用被繼承人張瑞祥之印鑑將系爭股份之三，六０七，三０九股
    無權處分予訴外人葉張淑珠實際操控之被告所有，並辦妥過戶手續。系爭股份之
    移轉雖有被繼承人張瑞祥授權訴外人張楊阿英處分部分系爭股份之委任書，惟該
    文件於我國駐日代表處「亞東關係協會東京辦事處」作成文書認證的時間係為七
    十六年九月二十一日，訴外人張楊阿英、葉張淑珠及葉濤寧於該日前後並無自日
    本入境返台之紀錄，依辦理股票移轉申請、繳稅至完成過戶所須花費之時日，絕
    無在同日即七十六年九月二十一日完成股份轉讓之理。實則被繼承人張瑞祥所以
    委任其母張楊阿英代為處理在台相關財產，係為原告繼承遺產。詎訴外人葉張淑
    珠未經被繼承人張瑞祥生前之同意或授權，復於繼承開始後未獲原告之同意，現
    原告已明示拒絕承認，爭股份之轉讓自始無效，原告自因繼承取得系爭股份所有
    權。本件葉張淑珠未經被繼承人張瑞祥同意，擅自將系爭股份移轉為被告所有，
    被告顯係無法律上之原因而受有利益，並致被告之繼承財產權受有損害，亦為不
    當得利。被告雖於本件訴訟繫屬後將系爭股份讓與他人，惟為既判力所及，與本
    件訴訟不生影響。爰依所有物返還請求權及不當得利之法律關係提起本件訴訟，
    並聲明求為判決被告應將系爭股份一百五十二萬七千二百二十六股返還原告，並
    將股權過戶登記為原告公同共有，及陳明願以現金或銀行可轉讓定期存單供擔保
    ，請准宣告假執行。
三、按民事訴訟之當事人就其所主張有利於己之事實，依民事訴訟法第二百七十七條
    規定，均須各負舉證之責。又印章由本人或有權使用之人行使為常態、被人盜用
    為變態，書證上所蓋之印章如係真正，自應由主張盜用之當事人就有利於己之事
    實負舉證之責。查，本件原告主張其被繼承人張瑞祥七十六年十月一日病歿於日
　　本東京都，被繼承人張瑞祥所有系爭股份中之三，六０七，三０九股則於七十六
    年九月二十一日移轉為被告所有等情，原告固提出繼承系爭統表一紙、台北駐日
    經濟文化代表處證明書影本一紙及訴外人中一公司股東名冊影本一紙為憑。原告
    此部分主張，自為真實可信原告又主張被繼承人張瑞祥所有系爭股份中之三，六
    ０七，三０九股係訴外人葉張淑珠未經被繼承人張瑞祥同意或授權而盜用印鑑所
    為移轉被告所有，不生移轉之效力云云。然，原告既自認系爭股份移轉為被告所
    憑我國駐日代表處「亞東關係協會東京辦事處」作成文書認證之授權書上被繼承
    人張瑞祥之簽名或印文為真正，自應推定該授權書形式上為真正，並由主張該被
    繼承人張瑞祥印文係訴外人葉張淑珠未經被繼承人張瑞祥同意而盜用之有利於己
    之事實負舉證之責，惟原告並未能舉證以實其說，原告主張訴外人葉張淑珠未經
    被繼承人張瑞祥同意或授權而盜用印鑑系爭股份移轉被告所云云，即因不能證明
    ，而不得憑採。依前說明，依原告所述被繼承人張瑞祥所有系爭股份中之三，六
    ０七，三０九股係於被繼承人張瑞祥生前以形式上真正之授權書移轉為被告所有
    ，原告復未能舉證證明系爭股份移轉有何無效之原因，系爭股份中之三，六０七
    ，三０九股自於七十六年九月二十一日移轉為被告所有，被繼承人張瑞祥於七十
    六年十月一日過世時，已非系爭股份三，六０七，三０九股之所有人，原告雖於
    被繼承人張瑞祥死亡時繼承，自亦無法取得系爭股份三，六０七，三０九股所有
    權。原告本於所有權人之地位訴請返還所有物，於法自有未合，並無理由。
四、次按民事訴訟法第四百零一條第一項所謂繼受人，雖包括因法律行為而受讓訴訟
    標的之特定繼承人在內，惟所謂訴訟標的，係指為確定私權所主張或不認之法律
    關係，欲法院對之加以裁判者而言。至法律關係，乃法律所定為權利主體之人，
    對於人或物所生之權利義務關係。惟所謂對人之關係與所謂對物之關係，則異其
    性質。前者係指依實體法規定為權利主體之人，得請求特定人為特定行為之權利
    義務關係，此種權利義務關係僅存在於特定之債權人與債務人之間，倘以此項對
    人之關係為訴訟標的，必繼受該法律關係中之權利或義務人始足當之，同法第二
    百五十四條第一項亦指此項特定繼受人而言。後者則指依實體法規定為權利主體
    之人，基於物權，對於某物得行使之權利關係而言，此種權利關係，具有對世效
    力與直接支配物之效力，如離標的物，其權利失所依據，倘以此項對物之關係為
    訴訟標的時，其所謂繼受人凡受讓標的物之人，均包括在內。查，本件原告主張
    被告並無法律上原因，受有系爭股份三，六０七，三０九股之利益，致原告受有
    同等之損害，構成為不當得利，原告依不當得利之法律關係請求被告應將系爭股
    份一百五十二萬七千二百二十六股返還原告，並將股權過戶登記為原告公同共有
    云云。然查，被告就系爭股份之投資，業於九十一年十一月十五日經經濟部投資
    審議委員會核准轉讓，並撤銷投資在卷，被告已非系爭股份所有人等情，已據本
    院函查屬實，有經濟部投資審議委員會九十二年三月六日經審一字第０九二００
    六四三六號函及中一公司九十三年四月二十八日函附股東名冊一紙在卷為憑。被
    告既已非系爭股份所有人，自無將系爭股份一百五十二萬七千二百二十六股返還
    原告，並將股權過戶登記為原告公同共有之處分權，自屬給付不能。依前說明，
    原告依不當得利之法律關係請求被告將系爭股份一百五十二萬七千二百二十六股
    返還原告，並將股權過戶登記為原告公同共有之處分權云云，因所請求之給付對
    被告係屬給付不能，亦為無理由。又，原告係依不當得利請求，自為以對人之債
    權關係為其訴訟標的，而繼受被告對系爭股分所有權之人僅為受讓權利標的物之
    人，並未繼受不當得利債權關係中之權利或義務，自非既判決效力所及之人。原
    告所稱被告本件訴訟繫屬後將系爭股份讓與他人，為既判力所及云云，顯有誤解
    ，附此敘明。
五、從而，原告依所有物返還請求權及不當得利之法律關係，請求被告應將系爭股份
    一百五十二萬七千二百二十六股返還原告，並將股權過戶登記為原告公同共有，
    為無理由，應予駁回。
六、原告之訴既經駁回，其假執行之聲請，亦失所附麗，應併予駁回。
七、據上論結，本件原告之訴為無理由，依民事訴訟法第三百八十五條第一項前段、
　　第七十八條，判決如主文。
中　　　華　　　民　　　國　　九十三　　年　　　十　　　月　　二十八　　日
                                臺灣桃園地方法院民事第一庭
                                             法　　　官　張天民
右為正本係照原本作成
如對本判決上訴，須於判決送達後廿日內向本院提出上訴狀
中　　　華　　　民　　　國　　九十三　　年　　　十　　　月　　二十八　　日
                                             法院書記官　蔡紫凌
